【裁判字號】    99,台抗,121
【裁判日期】    990210
【裁判案由】    損害賠償
【裁判全文】
最高法院民事裁定              九十九年度台抗字第一二一號
再 抗告 人  甲○○
            乙○○
共      同
訴訟代理人  洪仁杰律師
上列再抗告人因與相對人維勝鋼鐵股份有限公司間請求損害賠償
事件，對於中華民國九十八年十二月三十一日台灣高等法院高雄
分院裁定（九十八年度抗字第三○八號），提起再抗告，本院裁
定如下：
    主  文
再抗告駁回。
再抗告訴訟費用由再抗告人負擔。
    理  由
按因犯罪而受損害之人，於刑事訴訟程序得附帶提起民事訴訟，
對於被告及依民法負賠償責任之人，請求回復其損害，刑事訴訟
法第四百八十七條第一項定有明文。所謂因犯罪而受損害之人，
係指因刑事被告之犯罪行為，而致其身體、自由、名譽或財產等
個人權利，受有損害之人而言。不以直接因犯罪而受損害者為限
，凡間接或附帶受有形或無形損害之人，在民法上對加害人有請
求損害賠償之權利者，均得提起之。且只須所受之損害，係由於
被告犯罪之所致，不以被告侵害事實所觸犯之罪名，是否經刑事
法院獨立論處罪刑為必要（參見本院五十三年台上字第一五五○
號判例意旨）。本件再抗告人就原法院認相對人對於台灣高雄地
方法院九十八年度訴字第七○三號裁定（下稱高雄地院裁定）之
抗告為有理由而將其廢棄之裁定，再為抗告，無非以：相對人提
起附帶民事訴訟之起訴狀係載明其全部引用刑事起訴書之事實，
則起訴書既僅記載伊等犯刑法第三百五十六條毀損債權罪之事實
，未提及伊等另犯刑法第一百三十九條之違背查封標示效力罪。
而刑事法院嗣係認定伊等僅犯違背查封標示效力罪，並無犯毀損
債權罪之情事，乃不另為無罪之諭知。足見相對人之附帶民事訴
訟已失所附麗應予駁回。況違背查封標示效力罪屬保護國家法益
之性質，私人法益縱因而同受保護，亦僅屬反射利益，尚非該項
犯罪而直接受損害之人。相對人（原告）即非因伊等犯罪事實而
受有損害，自不得對伊等提起附帶民事訴訟請求損害賠償。其又
未聲請將該附帶民事訴訟移送民事庭審理，殊不因刑事庭誤為裁
定移送，而得補正其起訴之不備法定要件。詎原法院裁定竟廢棄
高雄地院之裁定，其適用法規顯有錯誤云云，為其論據。惟原法
院裁定以：依高雄地院檢察署檢察官（下稱檢察官）九十七年度
偵字第二五一一○、二五一一一號起訴書及高雄地院九十七年度
審易字第二二九七號刑事判決所載，可知再抗告人甲○○、乙○
○二人分別係金大祥鋼鐵企業有限公司（下稱金大祥公司）之負
責人、及總經理。均明知金大祥公司購買之二十六支Ｈ型鋼（下
稱系爭鋼材），業經相對人及第三人先後向高雄地院聲請假扣押
查封，竟共同將該鋼材搬離查封處所。嗣經檢察官以其二人共犯
毀損債權罪及違背查封標示效力罪，先後提起公訴及補充起訴後
，已由高雄地院刑事庭判處二人共犯違背查封標示效力罪之罪刑
，僅以其二人並非強制執行債務人，不成立毀損債權罪，就該部
分不另為無罪之諭知而已。是相對人於刑事訴訟程序中，對再抗
告人二人附帶提起民事訴訟，既主張其等共同將系爭鋼材運走，
侵害其債權，請求其等連帶給付（賠償）新台幣（下同）一百五
十一萬三千四百零六元之本息。而再抗告人二人亦確將經查封之
系爭鋼材運離查封處所，共犯違背查封標示效力罪被判處徒刑，
即見相對人已因再抗告人二人私自運走查封物之犯罪行為，致其
債權失去擔保而受有損害，其提起附帶民事訴訟，對於再抗告人
二人為損害賠償之請求，自無不合。不因其二人另被起訴之毀損
債權罪，未經判決有罪而受影響等由，因認相對人對高雄地院駁
回其訴之裁定所提起之抗告為有理由，乃將該裁定予以廢棄。依
首揭說明，經核於法洵無違誤。再抗告意旨猶執前詞指摘原裁定
不當，聲明廢棄，非有理由。
據上論結，本件再抗告為無理由。依民事訴訟法第四百九十五條
之一第二項、第四百八十一條、第四百四十九條第一項、第九十
五條、第七十八條，裁定如主文。
中    華    民    國  九十九  年    二    月    十    日
                      最高法院民事第三庭
                          審判長法官  蘇  茂  秋
                                法官  陳  碧  玉
                                法官  王  仁  貴
                                法官  張  宗  權
                                法官  葉  勝  利
本件正本證明與原本無異
                                      書  記  官
中    華    民    國  九十九  年    三    月    二    日
                                                      s

司法院資訊處製作；財團法人民間司法改革基金會備份。
